【裁判字號】    98,勞簡上,10
【裁判日期】    990331
【裁判案由】    給付資遣費   等
【裁判全文】
臺灣高雄地方法院民事判決            98年度勞簡上字第10號
上  訴  人  國慶實業股份有限公司
法定代理人  乙○○
訴訟代理人  周元培律師
            周村來律師
被上訴人    丙○○
                        樓
上列當事人間請求給付資遣費事件，上訴人對於民國97年7 月18
日本院高雄簡易庭97年度雄勞簡字第32號第一審判決提起上訴，
經本院於民國98年2 月18日言詞辯論終結，判決如下：
    主  文
原判決廢棄。
被上訴人在第一審之訴駁回。
第一、二審訴訟費用由被上訴人負擔。
    事實及理由
一、被上訴人起訴主張：被上訴人自民國87年5 月起，受僱於上
    訴人擔任汽車檢驗場電腦受理員職務，每月薪資為新臺幣（
    下同）25,000元。嗣上訴人在96年11月16日下午要求被上訴
    人於隔日即96年11月17日（週六）加班，惟因周六為被上訴
    人固定休假之日期，被上訴人乃不同意加班，上訴人即以被
    上訴人未配合加班為由，予以記大過處分並調降職位為加油
    員，嗣於同年12月24日並以曠職多日為由將被上訴人解僱，
    被上訴人乃於高雄市政府勞工局（下稱勞工局）協調時，以
    上訴人違反勞工法令損害被上訴人權益為由，依勞動基準法
    （下稱勞基法）第14條第1 項第6 款之規定終止兩造之勞動
    契約（下稱系爭契約）。而被上訴人任職於上訴人公司共9
    年7 個月又26日，於終止系爭契約後得請求按8.44個月薪資
    計算之資遣費，爰依勞基法第14條第4 項、第17條第1 項第
    1 款規定提起本訴，並聲明請求上訴人應給付資遣費200,00
    0 元（被上訴人提出之計算式為：8.44月×25 ,000 元＝21
    1,000 元，但只請求200,000 元，見原審卷第26頁之被上訴
    人書狀），及自97年2 月26日起至清償日止，按年息5%計算
    之利息。
二、上訴人則以：96年11月17日前即已告知被上訴人當日不得休
    假等語置辯。並於原審聲明：駁回上訴人之訴。
三、原審經審理結果，准被上訴人全部請求。
（一）上訴人不服，提起上訴。於本院補稱：(一)上訴人僱用3 名
      檢驗線電腦受理員於2 處檢驗部門工作，被上訴人及訴外
      人李慧珊負責公司之檢驗部門，訴外人黃采璇則兼加油部
      油品管理工作，依上訴人公司之規定，每週六上開3 名員
      工須有2 名輪班，於96年11月17日發生本件糾紛之前，上
      訴人公司並未規定每周六由何人輪班，在此之前係由其3
      人自行協調每週六由何人輪班，並非被上訴人依兩造僱傭
      契約之約定有每週六休假之權利，上訴人之法定代理人乙
      ○○亦未指示或答應被上訴人得於每週六休假，而不必與
      其餘2 人輪班。在96年年初之前，李慧珊、黃采璇因被上
      訴人週六須補習進修，其二人均願意讓被上訴人週六不必
      輪班，但自96年年初起，因李慧珊、黃采璇相繼結婚生子
      ，已多次表示不再同意讓被上訴人週六不必輪班，但被上
      訴人均置之不理，之後於96年11月17日，李慧珊因其兄長
      結婚須回小琉球，李慧珊乃提前於96年11月6 日申請該日
      休假，被上訴人即表示不同意，其3 人無法協調，上訴人
      公司主管甲○○課長、邱文達副理、法定代理人乙○○相
      繼協調告知被上訴人週六（17日）須上班，被上訴人仍拒
      不答應，上訴人之法定代理人乙○○最後乃於96年11月16
      日以正式公告，公告被上訴人須於週六（96年11月17日）
      上班，詎被上訴人仍置之不理，未於96年11月17日上班，
      故被上訴人於96年11月17日係應上班，而非屬加班日，原
      判決認被上訴人有週6 休假之權利及96年11月17日係屬加
      班日，容有誤解。上訴人係因被上訴人無故於96年11 月
      17日曠職，嚴重影響上訴人公司之正常運作，上訴人公司
      乃將被上訴人記大過處分，惟因體諒被上訴人週六須進休
      ，乃將被上訴人調至加油部門管理油品之同樣內勤工作，
      並特准其調職後每週六休假，上訴人公司之上開處分係管
      理所必要且恰當之行為，並無不合理之處。(二)又上訴人於
      96年11月19日只是將被上訴人平調至加油部管理油品之同
      樣內勤工作，被上訴人工作之地點、薪資均不變，並未損
      害被上訴人權利，被上訴人主張上訴人將其調降職位為加
      油員，係不實之主張。(三)上訴人係因被上訴人自96年12月
      14日起即無故未上班，嗣經上訴人公司課長甲○○電話告
      知其應返回上班，仍遭拒絕，嗣至同年月24日被上訴人已
      連續曠職10餘日後，始依勞基法第12條第1 項第6 款，無
      正當理由連續曠職3 日之規定，依法將被上訴人解僱。(四)
      原審卷內並無兩造於96年11月30日在勞工局調解之會議紀
      錄，僅有開會通知單，惟參酌該調解申請書與調解人97年
      6 月3 日於原審證詞，均無被上訴人向上訴人為終止契約
      之意思表示，原判決認定被上訴人已合法向被上訴人終止
      系爭契約，亦與事實不符等語置辯。並於本院聲明：(一)原
      判決廢棄。(二)被上訴人在第一審之訴駁回。(三)第一、二審
      訴訟費用由被上訴人負擔。
（二）被上訴人除援引原審之主張、陳述及證據方法外。於本院
      補稱：(一)上訴人公司分別在高雄市○○○路、中華路設有
      2 處檢驗部門，由其負責中正一路之檢驗部門，自90年間
      則由李慧珊負責中華路，黃采璇則為支援性質，上訴人為
      免其超時工作，其法定代理人乙○○乃要求被上訴人固定
      週六休假，並無上訴人抗辯之係由其與李慧珊、黃采璇等
      3 人協調後，被上訴人始固定週六休假之情事。(二)嗣於96
      年11月17日因其有事無法加班，乃向被上訴人表明無法配
      合加班，況其於同年月15至16日派往中華路部門支援，僅
      於同年月16日下午2 時許接獲加班通知，對於上訴人公告
      其須於同年月17日上班之公告無從知悉，亦無法配合加班
      ，詎竟遭降職為時薪制之加油員，顯非平調，上訴人之上
      開處分顯已損害被上訴人之權益。(三)另其曾被要求休年假
      ，因被上訴人藉故拖延調解程序，其始於同年12月14日向
      上訴人請假，且其已於同年11月19日於協調會申請書、開
      會通知單上均明確表明終止系爭契約之意思，其已先行終
      止系爭契約，故上訴人於同年12月24日以被上訴人無故曠
      職超過3 日為由，將被上訴人解僱，為無理由。並聲明：
      駁回上訴。
四、兩造不爭執及爭執事項：
（一）不爭執部分：
  １、被上訴人自87年5 月起，受僱於上訴人公司擔任汽車檢驗
      場電腦受理員職務。
  ２、上訴人分別在高雄市○○○路、中華路設有2 處檢驗部門
      並僱用3 人管理，被上訴人及李慧珊負責檢驗部門，黃采
      璇則身兼加油部油品管理工作。
  ３、上訴人曾於96年11月16日下午要求被上訴人週末（17日）
      上班，惟因上訴人不同意，且未上班，被上訴人公司遂以
      上開事由將上訴人記大過處分並調整職位。
  ４、兩造於96年12月14日在勞工局所為之協處勞資爭議第9617
      42號協議書中記載，勞方曾以給付資遣費及預告工資、工
      作調動作為調解主張。
  ５、被上訴人於96年12月14日休畢年假後，向上訴人請假，但
      未經上訴人同意。
  ６、被上訴人自96年12月14日起即未上班，上訴人於96年12月
      24日以被上訴人曠職多日為由，將被上訴人解僱。
（二）爭執事項：
  １、被上訴人依勞基法第14條第1 項第6 款之規定終止系爭勞
      動契約，是否合法？（被上訴人之工時為何？週6 上班
      是否為加班？上訴人之調職處分是否侵害被上訴人之權
      益？、被上訴人於何時為終止兩造間契約之意思表示？
      是否合法？）
  ２、上訴人於96年11月24日依勞基法第12條第1 項第6 款，以
      被上訴人無正當理由連續曠職3 日之規定，將被上訴人解
      僱，是否合法？
五、被上訴人依勞基法第14條第1 項第6 款之規定終止系爭勞動
    契約，是否合法？
（一）被上訴人之工時為何？週6上班是否為加班？
  １、按「當事人主張有利於己之事實者，就其事實有舉證之責
      任。」，民事訴訟法第277 條前段定有明文。次按「民事
      訴訟如係由原告主張權利者，應先由原告負舉證之責，若
      原告先不能舉證，以證實自己主張之事實為真實，則被告
      就其抗辯事實即令不能舉證，或其所舉證據尚有疵累，亦
      應駁回原告之請求。」、「原告於其所主張之起訴原因，
      不能為相當之證明，而被告就其抗辯事實，已有相當之反
      證者，當然駁回原告之請求。」，有最高法院17年上字第
      917 號及20年上字第2466號判例要旨可資參照。本件被上
      訴人固主張係上訴人為免其超時工作，其法定代理人乙○
      ○乃要求被上訴人固定週六休假云云，惟此業為上訴人所
      否認，被上訴人自應就上開事實舉證以實其說，然上訴人
      於本院準備程序中已自承其無法提出證據證明屬實（見本
      院卷第117 頁筆錄），依上開法條及最高法院判例意旨之
      說明，已不足以認定屬實。況證人乙○○業到庭結證稱：
      「（有沒有跟被上訴人講過他可以固定休禮拜六這件事情
      ？）我從來沒有跟他講過這件事情，理由有二：一、他還
      有三個上司，第一個是檢驗場的廠長，第二個是他的課長
      ，還有一個經理，我不可能沒有經過他的上司就直接答應
      他這件事情。二、假如我答應他，他們一共有3 個人，另
      外2 個人一定會抗議。」等語（見本院卷第117 頁以下證
      人筆錄）。證人黃采璇則證稱：「（你們公司星期六上班
      的情形如何規定？據被上訴人陳述他有將近兩年的時間星
      期六都不用上班是怎麼來的？是你們三人的約定還是公司
      的約定？）公司在很早以前公司星期六都只有上半天八點
      到十二點，當時是沒有這個問題的，後來因為驗車開放可
      以驗一整天的時候，就必須要上一整天的班，上到下午五
      點。因為這樣子被上訴人上班的時間就會變得比較長，而
      且他工作的職位本來工作的時間每天就會比較長會有超時
      上班的情形，所以公司就說他隨時可以在星期一到星期六
      找時間休假，把他多出來的上班的時間休掉。一開始星期
      六我、李慧珊及被上訴人三人是輪休的，後來被上訴人跟
      我們說他要進修要上課，說他要固定休禮拜六，我跟李慧
      珊想說我們都是同事，就讓被上訴人休假，我們兩個如果
      有事情的時候，再跟被上訴人協調就好了，但是後來被上
      訴人都堅持不要，不讓我們休星期六，而且我們都是提早
      告訴被上訴人不是當天才告訴他，但是被上訴人都不答應
      。」、「（所以星期六如何休假，及被上訴人長期休禮拜
      六是你們協調來的不是公司的規定？）是。」、「（96年
      11 月17 日是否星期六？那天要被上訴人上班的情形如何
      ？）是。那天是李慧珊的哥哥結婚，他住小琉球所以李慧
      珊就從星期四休到星期日，他是在兩個禮拜前就跟被上訴
      人說了，但是他都不理李慧珊，也不說好，也不說不好，
      所以後來我就跟我們課長甲○○說，請他去跟被上訴人講
      ，但是被上訴人還是一樣的態度不說好，也不說不好。後
      來課長甲○○就跟副理邱文達講，我們副理就去跟被上訴
      人講李慧珊要休禮拜六的事情，但是被上訴人還是一樣的
      態度，也不說好，也不說不好，都不理人，所以後來我們
      經理乙○○就發了一個公告，請甲○○拿去中華路被上訴
      人上班的地方交給被上訴人，被上訴人也是一樣的態度也
      沒說好，也沒有說不好，後來到了星期六那天，被上訴人
      就直接沒有來上班。」等語（見本院卷第91頁以下證人筆
      錄）。證人甲○○亦證稱：「（你們公司星期六上班的情
      形如何規定？據被上訴人陳述他有將近兩年的時間星期六
      都不用上班是怎麼來的？是被上訴人、證人丁○○及李慧
      珊他們三人的約定還是公司的約定？）是他們三人自行協
      調的，因為公司認為只要有人上班就好。」、「（公司對
      他們三人協調不成時，有無何規定？公司有沒有由何人負
      責排定輪班表？）沒有人在排輪班表，公司都沒有在排輪
      班表。他們三人沒有協調不成沒有人上班的情形，因為我
      們公司規定一定要他們三個人排一個人來上班，以前他們
      三人都可以自己排出人來，都沒有發生這次的這種事情。
      」、「（被上訴人長期有將近兩年的時間休禮拜六是如何
      來的，你是否清楚？）被上訴人平常可以休星期一到星期
      五，把他多出來的上班時間休掉，禮拜六的部份是他們三
      人自己協調出來的，因為被上訴人說他禮拜六有事情，另
      外兩個因為沒有事情所以就禮拜六來上班。」、「（據被
      上訴人說是你們公司的負責人乙○○叫他固定休星期六，
      你是否知道有這件事情？）沒有聽說過，我知道的情形是
      休禮拜一到禮拜五。」、「（96年11月17日是否星期六？
      那天要被上訴人上班的前後經過情形如何？）就是因為李
      慧珊他哥哥要結婚，李慧珊跟被上訴人說要請被上訴人禮
      拜六來上班，李慧珊跟丁○○後來跟我說他們跟被上訴人
      講了之後他都不理，我就去跟他講，但是被上訴人都沒有
      什麼反應，我怕到時候禮拜六沒有人上班，我就去跟邱文
      達經理說這件事情，他也親自跟被上訴人說，但是被上訴
      人還是沒有什麼反應，邱文達經理也怕到時候開天窗，他
      就跟我們負責人乙○○講，我們公司負責人就直接下公告
      叫被上訴人請他那一天要來上班。」、「（公告有無通知
      被上訴人？）公告是我直接拿去中華路被上訴人上班的地
      點交給他的，是在禮拜六的前一、兩天拿去的，但是詳細
      的時間我已經記不起來。被上訴人拿到公告之後也沒有任
      何反應也沒說什麼，但是旁邊有其他檢驗員有看到，有跟
      被上訴人說明天還要來這裡上班，但是後來被上訴人還是
      沒有來上班。」等語（見本院卷第94頁以下證人筆錄）。
      經核上開3 名證人經本隔離訊問後之證述均屬相符，且衡
      諸常情，乙○○為維持公司制度之公平及管理公司，亦應
      無特別迴護偏坦被上訴人之理，其等3 人之證詞，應堪採
      信，則被上訴人既無法舉證以實其說，且上訴人於本院之
      上開抗辯，應足認與事實相符，被上訴人之此部份主張，
      即不足採，故被上訴人於96年11月17日應屬正當之上班，
      而非加班，且被上訴人於該日確有曠職之情形，堪認屬實
      。
（二）上訴人之調職處分是否侵害被上訴人之權益？
      被上訴人雖主張上訴人係將其降職為時薪制之加油員，顯
      非平調，上訴人之上開處分顯已損害被上訴人之權益云云
      。惟查：(一)依被上訴人於原審所提出做為證據之96年11月
      19日公告（原審第7 頁）所示，上開公告已載明只是將被
      上訴人暫調加油部服務，並載明將被上訴人調至加油部門
      後，為方便被上訴人進修時程，特准其每週六休假等語，
      其並無被上訴人主張之係將其降職為時薪制之加油員之情
      形。且證人黃采璇亦證稱：「（這件事情之後，公司將你
      的工作跟被上訴人對調，對你們的上班時間、上班地點及
      待遇，有無改變？）沒有改變。」、「（為何沒有改變？
      ）因為我的上班時間也是固定八點到下午五點，工作地點
      都一樣在中正路的加油站上，我的職位是內勤，被上訴人
      也是檢驗部門的內勤小姐，就是客人來驗車的時候把客人
      的資料登入到電腦上線連到監理所等內勤的工作而已，待
      遇也沒有變動，我仍然是按照自己年資應有的薪水，但是
      被上訴人的薪資如何算要問我們課長甲○○。」等語（見
      本院卷第91頁以下證人筆錄）。證人甲○○亦證稱：「（
      證人黃采璇跟被上訴人的工作對調後，工作內容、待遇及
      時間有無改變？）沒有改變，因為兩個人都是內勤的工作
      ，只是黃采璇原本所負責的工作是管理發票、油品，被上
      訴人原本的工作是客人來驗車時輸入資料到電腦、收錢等
      工作，對調之後還是一樣的內勤工作，只是工作內容互換
      而已，薪水還是照原來的年資都沒有變動。」等語（見本
      院卷第94頁以下證人筆錄）。經核上開2 名證人經本隔離
      訊問後之證述相符，且與上訴人上開公告之內容相符，自
      堪採信，被上訴人之此部份主張，不足以認定屬實。(二)又
      被上訴人無故拒絕公司主管依其權限命其於96年11月17日
      上班之命令，且無故曠職，已嚴重影響上訴人公司之正常
      運作，上訴人公司將被上訴人記大過處分，並因體諒被上
      訴人週六須進休，乃將被上訴人調至加油部門管理油品之
      同樣內勤工作，並特准其每週六休假之上開處分，經核並
      無過當之情形，應認係上訴人公司基於管理之必要且合法
      適當之處分行為，並無不合理及不合法之處，自不足以認
      有何違反勞動契約或勞工法令，致有損害被上訴人勞工權
      利之虞之情形，故被上訴人之此部份主張，亦不足採。
（三）被上訴人於何時為終止兩造間契約之意思表示？是否合法
      ？
  １、經查，被上訴人於96年11月19日向高雄市政府勞工局申請
      勞資爭議之協調會申請書，及高雄市政府勞工局轉介之勞
      資關係中介團體中華民國勞動安全暨勞資福利協會定於96
      年11月30日開會之開會通知書，均已載明被上訴人請求上
      訴人給付資遣費及預告工資之意思，上開申請書及通知書
      並均高雄市政府勞工局以普通郵寄通知上訴人，兩造並曾
      於96年12月14日參與協調會，有高雄市政府勞工局函及檢
      送之相關會議紀錄在卷可稽（本院卷第76頁），依上開事
      證，堪認被上訴人已對上訴人表明終止系爭契約之意思，
      上訴人抗辯被上訴人未向被上訴人為終止系爭契約之意思
      表示，即不足採。
  ２、被上訴人雖已向被上訴人為終止系爭契約之意思表示，然
      被上訴人於96年11月17日應屬正當之上班而非加班，被上
      訴人於該日確有曠職之情形，且上訴人公司將被上訴人記
      大過處分，並調至加油部門管理油品之同樣內勤工作，並
      特准其每週六休假之上開處分，經核並無過當之情形，應
      認係上訴人公司基於管理之必要且合法適當之處分行為，
      並無不合理及不合法之處，而不足以認有何違反勞動契約
      或勞工法令，致有損害被上訴人勞工權利之虞之情形業見
      前述。從而，被上訴人以上訴人有違反勞動契約或勞工法
      令，致有損害被上訴人權益為由，依勞基法第14條第1項
      第6 款之規定，不經預告終止兩造之系爭勞動契約，即不
      合法。
六、上訴人於96年11月24日依勞基法第12條第1 項第6 款，以被
    上訴人無正當理由連續曠職3 日之規定，將被上訴人解僱，
    是否合法？
    按「勞工有左列情形之一者，雇主得不經預告終止契約：六
    、無正當理由繼續曠工三日，或一個月內曠工達六日者。」
    ，勞動基準法第12條第1 項第6 款定有明文。被上訴人依勞
    基法第14條第1 項第6 款之規定，不經預告終止兩造之系爭
    勞動契約，既不合法，兩造間之系爭勞動契約即仍合法存在
    ，被上訴人自仍負有上班義務，故被上訴人自96年12月14日
    起即未上班，自屬連續曠職，則上訴人另於96年12月24日以
    被上訴人無正當理由連續曠職3 日以上之異於勞資爭議事由
    之新事實為由，將被上訴人解僱，自屬合法。
七、按欲依勞基法第14條第4 項、第17條第1 項第1 款之規定，
    請求僱主給付資遣費之前題，必須以勞工依勞基法第14條第
    1 項之規定，不經預告終止勞動契約合法為前題，本件被上
    訴人依勞基法第14條第1 項第6 款之規定，不經預告終止兩
    造之系爭勞動契約，為不合法，系爭勞動契約係因被上訴人
    自96年12月14日起即未上班，有連續曠職之情形，始經上訴
    人於96年12月24日以被上訴人無正當理由連續曠職3 日以上
    為由，將被上訴人解僱而終止，業見前述。依上開法條規定
    之說明，本件被上訴人向上訴人請求給付資遣費，即於法無
    據，應予駁回。原審判命上訴人如數給付，並依職權為假執
    行之宣告，自有未洽。上訴意旨指摘原判決不當，求予廢棄
    改判，為有理由，自應由本院予以廢棄，並改判如主文第2
    項所示。
八、本件事證已臻明確，其餘兩造主張、陳述、抗辯、所提證據
    及聲請調查之證據，經審酌均與本院前揭判斷不生影響，爰
    不一一詳予論述，附此敘明。
九、據上論結，本件上訴為有理由，依民事訴訟法第436條之1第
    3項、第450條、第78條，判決如主文。
中    華    民    國    99    年    3     月    31    日
                    勞工法庭  審判長法  官  黃宏欽
                                    法  官  楊淑儀
                                    法  官  郭文通
正本係照原本作成。
本判決不得上訴。
中    華    民    國    99    年    3     月    31    日
                                    書記官  黃琬婷

司法院資訊處製作；財團法人民間司法改革基金會備份。
